臺灣高雄地方法院刑事判決　　　　　　　94年度易字第1284號
公　訴　人　臺灣高雄地方法院檢察署檢察官
被　　　告　丙○○
　　　　　　　　　　現於臺灣高雄看守所
選任辯護人　許再定律師
上列被告因恐嚇取財案件，經檢察官提起公訴（94年度偵字第12
829 號），本院判決如下：
    主  文
丙○○意圖為自己不法之所有，以恐嚇使人將本人之物交付，未
遂，處有期徒刑捌月，並於刑之執行完畢或赦免後，令入相當處
所，施以監護，監護期間貳年。扣案之雨傘壹支，沒收。
    事  實
一、丙○○因急需金錢花用，復因施用安非他命及長期酗酒，遂
    於民國 (下同)94 年6 月2 日16時0 分44秒許，在精神耗弱
    之狀態下，基於為自己不法所有之犯意，持其所有之雨傘1
    支，前往高雄市前鎮區○○○路80號「高雄草衙郵局」10號
    櫃台窗口，並將雨傘放在櫃台上，以雨傘頂端尖銳部分，指
    向該局職員甲○○，並以兇惡之目光直視王女，向王女恐嚇
    ：「搶劫」等語，致王女心生畏懼而轉向管理員乙○○求救
    ，乙○○遂上前詢問丙○○，丙○○再次向乙○○表示：「
    要搶錢」等語，惟乙○○置之不理，詎丙○○惱羞成怒，遂
    持雨傘將櫃台上之物品掃落地上，致甲○○、乙○○心生畏
    怖，乙○○乃於同日16時02分40秒許按鈴報警，丙○○見狀
    即逃離現場，惟於同日16時05分許，為警在高雄市前鎮區○○○路82號前當場逮捕丙○○，並扣得其所有供犯罪使用之
    雨傘1 支，丙○○始未得逞。
二、案經高雄市政府警察局前鎮分局報告臺灣高雄地方法院檢察
    署檢察官偵查起訴。
    理  由
一、上揭事實，業據被告丙○○坦承不諱，核與證人甲○○、乙○○於警詢、偵查中之證述情節相符，此外，復有前揭高雄
    草衙郵局監視錄影帶1 捲、翻拍照片３張附卷及雨傘1 支扣
    案為憑，被告犯行洵堪認定。
二、核被告丙○○所為，係犯刑法第346 條第3 項、第1 項之恐
    嚇取財未遂罪，其以一行為持續恐嚇甲○○、乙○○二人，
    目的在取得「高雄草衙郵局」之財物，應僅論以單純一罪，
    又其並未取得任何財物，爰依刑法第26條前段，未遂犯之處
    罰，得按既遂犯之刑減輕之規定，予以減輕之。另被告約於
    16歲時開始使用安非他命，之後又斷斷續續使用海洛因及喝
    酒，服役期間曾中斷使用，退伍後又開始使用安非他命及喝
    酒，27歲左右開始出現失眠和聽幻覺、被害妄想等精神症狀
    ，曾至長庚醫院治療，自民國90年4 月初始在高雄市立凱旋
    醫院多次住院治療，住院原因有：幻聽、幻視、四處遊蕩、
    衝動、以煙蒂自傷手臂、拿刀威脅家人及酗酒等，出院後仍
    會使用安非他命，但頻次減少，仍持續喝酒，維士比每日3
    ～5 瓶，尤其情緒低落時更是量多，診斷：酒精性精神病，
    出院後未能規律門診，民國92年11月中旬後即未再回診。綜
    合被告之精神疾病的整體病況、精神病理現象及其犯罪行為
    的過程及內容細究行為的「知」、「意」之精神意涵，研判
    被告犯案當時的精神狀態有達於「精神耗弱」的狀態，但尚
    難達「精神喪失」的程度，此有高雄市立凱旋醫院94年10月
    14 日 高市凱醫成字第0940004271號函及所附高雄凱旋醫院
    精神鑑定書1 份在卷可稽，故被告於本件行為時，其精神狀
    態既屬「精神耗弱」，爰再依刑法第19條第2 項規定，減輕
    其刑，並依法遞減之。本院審酌被告正值青年，不思依循正
    軌賺取財物，竟欲以恐嚇之手段使人交付財物，行為實有不
    當，惟念其係因長期施用安非他命及酗酒，於精神耗弱之狀
    態下始為本件犯行，其犯罪後坦承犯行，態度尚稱良好，且
    其並未取得任何財物，高雄草衙郵局尚未受有財產上之損害
    ，及被告犯罪之手段、動機、目的及智識程度等一切情狀，
    量處如主文所示之刑；且為防止被告再因受精神疾病影響而
    為違法行為，進而影響社會安寧，並斟酌被告精神疾病之狀
    況，爰依刑法第87條第2 項、第3 項規定，並諭知於刑之執
    行完畢或赦免後，令入相當處所，施以監護，監護期間2 年
    。扣案之雨傘1 支，係被告所有供其犯罪使用之物，業據被
    告於本院審理中坦承不諱，併依刑法第38條第1 項第2 款規
    定宣告沒收之。
三、公訴意旨另以：被告丙○○因急需金錢，遂基於為自己不法
    所有之犯意，於民國 (下同)94 年5 月間某日14許，在高雄
    市前鎮區○○○路80號「草衙郵局」10號櫃台窗口，向該局
    職員戊○○恫稱：「搶劫」等語，因戊○○未交付金錢，丙○○始在戊○○之勸阻下，悻然離去。因認被告涉刑法第
    346 條第3 項、第1 項之恐嚇取財未遂罪嫌云云。惟查：
(一)、按犯罪事實應依證據認定之，無證據不得認定犯罪事實；
      又不能證明被告犯罪者，應諭知無罪之判決，刑事訴訟法
      第154 條第2 項、第301 條第1 項分別定有明文。事實之
      認定，應憑證據，如未能發現相當證據，或證據不足以證
      明，自不能以推測或擬制之方法，以為裁判基礎，最高法
      院40年台上字第86號判例意旨足資參照。又依刑事訴訟法
      第161 條第1 項之規定：檢察官就被告犯罪事實，應負舉
      證責任，並指出證明之方法。因此，檢察官對於起訴之犯
      罪事實，應負提出證據及說服之實質舉證責任。倘其所提
      出之證據，不足為被告有罪之積極證明，或其指出證明之
      方法，無從說服法院以形成被告有罪之心證，基於無罪推
      定之原則，自應為被告無罪判決之諭知，亦有最高法院92
      年台上字第128 號判例要旨足參。所謂認定犯罪事實之證
      據，係指足以認定被告確有犯罪行為之積極證據而言，如
      未發現相當證據，或證據不足以證明，自不能以推測或擬
      制之方法，以為裁判基礎。且刑事訴訟上證明之資料，無
      論其為直接證據或間接證據，均須達於通常一般人均不致
      於有所懷疑，而得確信其為真實之程度，始得據為有罪之
      認定，若其關於被告是否犯罪之證明未能達此程度，而有
      合理性懷疑之存在，致使無從形成有罪之確信，根據「罪
      證有疑，利於被告」之證據法則，即不得遽為不利被告之
      認定，此觀諸最高法院76年台上字第4986號判例意旨亦甚
      明顯。又刑法刑法恐嚇取財罪之構成，以犯人所為不法之
      惡害通知達到於被害人，並足使其心生畏懼而交付財物為
      要件，最高法院45年台上字第1450號判例闡釋甚明。
(二)、公訴人認被告涉上開恐嚇取財未遂罪嫌，係以被告於警詢
      、偵查中之自白及證人戊○○於偵查中之證述為據。經查
      ：證人戊○○於偵查中證稱：「被告於94年5 月間，日期
      我忘了，下午2 點多到草衙郵局10號櫃台，我當時在該處
      處理業務，他就小聲對我說“搶劫”，我看他沒拿東西，
      也沒戴安全帽及口罩，身上很髒，我就面向他慢慢後退，
      向管理員吳厲泰說“搶劫”，管理員以為他在開玩笑，就
      對被告說，不要妨礙我們辦公，不然要報警，我和管理員
      和另外的職員勸他離開，他就走了，前後不到10分鐘，沒
      有搶走任何財物」、「因他沒帶兇器，也沒有其他的動作
      或恐嚇我們，才沒有報警」、「不會 (害怕)， 因為他沒
      帶兇器，也未強暴脅迫我們，我以為他精神有問題」等語
      ，足見證人戊○○並未因被告之行為而心生畏懼，揆諸首
      揭條文及判例意旨，被告所為尚與恐嚇取財之要件有間，
      故尚難僅以其於警詢、偵查中之自白，即認其涉恐嚇取財
      未遂罪嫌。是以，僅憑上開被告之自白、證人戊○○之證
      述，尚不足使本院形成被告涉犯恐嚇取財未遂犯行之有罪
      確信，此外，公訴人亦未提出其他證據證明被告有恐嚇取
      財未遂之行為，是尚難認定被告有何恐嚇取財未遂之行為
      。依上說明，公訴人所舉之證據不足以證明被告確有恐嚇
      取財未遂之犯行，復查無其他積極證據足資認定被告確有
      公訴人所指之恐嚇取財未遂犯行，既不能證明被告犯罪，
      揆諸前開法條之規定，原應依法為被告無罪之諭知，惟因
      公訴人認該部分與前揭有罪部分，若成立犯罪，有連續犯
      之裁判上一罪關係，爰不另為無罪之諭知，併此敘明。
據上論斷，依刑事訴訟法第299 條第1 項前段，刑法第346 條第
第1 項、第3 項、第26條前段、第87條第2 項、第3 項。第38條
第1項第2款，罰金罰鍰提高標準條例第1 條前段，判決如主文。
本案經檢察官丁○○到庭執行職務。
中　　華　　民　　國　　94　　年　　11　　月　　25　　日
                  刑事第九庭 審判長  法　官   張世賢
                                     法　官   謝梨敏
                                     法　官   陳建和
以上證明與原本無異。
如不服本判決，應於判決送達後10日內，向本院提出上訴狀。
中　　華　　民　　國　　94　　年　　11　　月　　25　　日
                                     書記官   林慧君
中華民國刑法第346條：
意圖為自己或第三人不法之所有，以恐嚇使人將本人或第三人之
物交付者，處6 月以上5 年以下有期徒刑，得併科1 千元以下罰
金。
以前項方法得財產上不法之利益，或使第三人得之者，亦同。
前二項之未遂犯罰之。
